【裁判字號】    99,訴,1063
【裁判日期】    991125
【裁判案由】    偽造文書等
【裁判全文】
臺灣高雄地方法院刑事判決              99年度訴字第1063號
公  訴  人  臺灣高雄地方法院檢察署檢察官
被      告  許宗順
上列被告因詐欺案件，經檢察官提起公訴（99年度偵字第4854號
），本院判決如下：
    主  文
許宗順行使偽造私文書，足以生損害於他人，處有期徒刑貳月，
如易科罰金，以新臺幣壹仟元折算壹日；又行使偽造私文書，足
以生損害於他人，處有期徒刑參月，如易科罰金，以新臺幣壹仟
元折算壹日。應執行有期徒刑肆月，如易科罰金，以新臺幣壹仟
元折算壹日。
    事  實
一、許宗順與林怡妏曾為瑞儀光電股份有限公司（下稱瑞儀公司
    ）之同事，於同事期間，因細故對林怡妏心生怨懟，為圖報
    復，並試圖規避警察及司法機關偵查上開犯罪，竟基於行使
    偽造準私文書之犯意，明知未取得「楊史蒂芬」及「林明正
    」之同意以其名義及身分證號碼申請電子郵件信箱，竟於民
    國98年12月7 日上午11時36分33秒許，利用其不知情之弟媳
    葉欣怡向「中嘉寬頻股份有限公司」申請，裝設在高雄市○
    ○區○○路13號之ADSL網路線路，以電腦主機撥接連結網際
    網路後，至「雅虎國際資訊股份有限公司」（下稱雅虎公司
    ）經營管理之「Yahoo!奇摩」網站會員帳號申請電子郵件網
    頁上，以輸入如附表一所載「楊史蒂芬」名義及「身分證號
    碼：Ｚ000000000號」（該身分證號碼係「林明正」所有）等
    資訊，而填載電子網頁上申請書上之中文姓名及身分證字號
    欄，用以表示如附表一所示被冒名、冒用身分證字號之人親
    自向雅虎公司申請帳號之意思，復傳送至雅虎公司網站伺服
    器，向雅虎公司申請取得「steven_yang2277 」電子郵件信
    箱帳號，而予以行使，足以生損害於如附表一所示被冒名、
    冒用身分證字號之人士及雅虎公司對於網路及會員資訊管理
    之正確性。
二、許宗順取得上開帳號後，旋基於意圖散佈於眾誹謗林怡妏之
    犯意，於附表二所示之時間，利用不知情之友人洪啟豐之電
    腦主機上網，冒用上揭「steven_yang2277 」電子郵件信箱
    帳號，寄送如附表二所示對林怡妏道德形象、人格評價、社
    會地位均具負面貶抑之文章，至林怡妏所任職之瑞儀公司之
    主管、經理、員工及與瑞儀公司有生意往來之客戶等之不特
    定人之電子郵件信箱以供瀏覽，足生損害於如附表一所示被
    冒名、冒用身分證字號之人及雅虎公司對於網路及會員資訊
    管理之正確性，且致林怡妏之名譽受有損害。嗣為林怡妏發
    覺後報警處理，始查悉上情。
三、案經林怡妏、林明正分別訴由高雄市政府警察局報請臺灣高
    雄地方法院檢察署檢察官偵查起訴。
    理  由
一、本件檢察官、被告許宗順於本院準備程序時，就起訴意旨所
    引用各項證據（含傳聞證據、非傳聞證據及符合法定傳聞法
    則例外之證據）均表示不爭執證據能力，且於本院言詞辯論
    終結前，對於卷附具有傳聞證據性質之證據，均已知情，而
    未聲明異議，本院認該等傳聞證據作成時之狀況，並無任何
    違法取證之不適當情形，以之作為證據使用係屬適當，自得
    採為認定事實之證據。
二、上揭事實，業據被告於本院審理時坦承不諱，核與證人即告
    訴人林怡妏、林明正及證人黃惠玟、陳盈君、林健祐、王本
    鋒、吳俊毅於警詢中之證述情節相符，並有電子郵件6 份（
    見警卷第24至29頁）、電子郵件傳送紀錄（見警卷第30、31
    頁）、IP位址資料（見警卷第32頁）、中嘉寬頻股份有限公
    司函覆IP位址資料及申請人（見警卷第25頁）各1 份、雅虎
    信箱帳號及登入資料2 份（見警卷第35、36頁）、員警職務
    報告1 份（見院卷一第14頁）、刑事陳報狀1 份（見院卷一
    第47頁）附卷可稽。顯見被告前開自白與事實相符，自得為
    認定被告犯罪之依據。本件事證明確，被告犯行堪以認定。
三、論罪科刑之理由
（一）按在紙上或物品上之文字、符號、圖畫、照像，依習慣或
      特約，足以為表示其用意之證明者，以文書論；又錄音、
      錄影或電磁紀錄，藉機器或電腦之處理所顯示之聲音、影
      像或符號，足以為表示其用意之證明者，亦同；另電磁紀
      錄係指以電子、磁性或其他無法以人之知覺直接認識之方
      式所製成之紀錄，而供電腦處理之用者，刑法第220 條定
      有明文。是核被告就事實一所為，係犯刑法第216 條、第
      220 條第2 項、第210 條之行使偽造準私文書罪；就事實
      二所為，係犯刑法第216 條、第220 條第2 項、第210 條
      之行使偽造準私文書罪，及同法第310 條第2 項之加重誹
      謗罪。被告就事實一、二於偽造準私文書後，均傳送至雅
      虎公司伺服器而行使，其偽造準私文書之低度行為均應為
      行使之高度行為所吸收，均不另論罪。其就事實二之行為
      ，係以一行為行使偽造準私文書之行為，同時散播足以毀
      損林怡妏名譽之文字，為想像競合犯，應從一重論以行使
      偽造準私文書罪。其就事實一、二所載之2 次犯行，犯意
      各別，行為互異，應予分論併罰。
（二）爰審酌被告僅因細故，即以行使偽造準私文書之方式，擅
      用友人林明正之身分證字號申請電子郵件信箱帳號避免查
      緝，繼之以上開信箱發送誹謗林怡妏名節之電子郵件予其
      任職公司之主管、同事及客戶，對林怡妏造成極大創傷，
      迄未獲得林怡妏之原諒，惟念及其素無前科，有臺灣高等
      法院被告前案紀錄表在卷可參，犯後尚能坦承犯行，態度
      尚可，且業已與被害人林明正達成和解並取得其諒解（見
      院卷二第25頁）等一切情狀，分別量處如主文所示之刑，
      兼衡本案犯罪情節及其經濟狀況，諭知易科罰金折算標準
      ，以資懲儆。
四、公訴意旨雖認被告就事實一取得電子郵件信箱帳號之行為，
    同時構成刑法第339 條第2 項之詐欺得利罪，惟按該條項規
    定，其須取得財產上之不法利益，而電子郵件信箱帳號僅係
    在網際網路中，供人辨識身分及收寄電子郵件之工具，尚難
    認係財產上之利益，此部分既不成立詐欺得利罪，本應為無
    罪之諭知，然起訴意旨認此部分如成立犯罪，因與上開行使
    偽造準私文書罪具有想像競合犯之裁判上一罪之關係，爰不
    另為無罪之諭知，併此敘明。
據上論斷，應依刑事訴訟法第299 條第1 項前段，刑法第216 條
、第210 條、第220 條第2 項、第310 條第2 項、第55條、第51
條第5 款、第41條第1 項前段，刑法施行法第1 條之1 ，判決如
主文。
本案經檢察官吳書怡到庭執行職務。
中    華    民    國    99    年    11    月    25    日
                  刑事第九庭  審判長法  官   鄭詠仁
                                    法  官   黃沛文
                                    法  官   王麗芳
以上正本證明與原本無異。
如不服本判決應於收受送達後10日內向本院提出上訴書狀，並應
敘述具體理由；如未敘述上訴理由者，應於上訴期間屆滿後20日
內向本院補提理由書（均須按他造當事人之人數附繕本）「切勿
逕送上級法院」。
中    華    民    國    99    年    11    月    25    日
                                    書記官   楊馥如
附表一
  ┌────┬────┬──────┬────────┬─────────┐
  │申請時間│輸入之中│輸入之身分證│申請之帳號名稱  │其他資料          │
  │        │文姓名  │字號        │                │                  │
  ├────┼────┼──────┼────────┼─────────┤
  │98年12月│楊史蒂芬│Ｚ000000000  │steven_yang2277 │生日：0000-00-00  │
  │7 日上午│        │（係林明正之│                │國籍：本國。      │
  │11時36分│        │身分證字號）│                │性別：女性。      │
  │33秒    │        │            │                │居住地區：高雄縣。│
  │        │        │            │                │職業：不知道。    │
  │        │        │            │                │婚姻狀況：已婚。  │
  │        │        │            │                │學歷：不知道。    │
  └────┴────┴──────┴────────┴─────────┘
附表二：
   ┌─────┬────────────────────────────┐
   │時間      │電子郵件內容                                            │
   ├─────┼────────────────────────────┤
   │98年12月14│主旨：M185H1-L02機種重要事項                            │
   │日晚上8 時│Dear怡妏：                                              │
   │01分      │目前公司正面臨業務上緊縮與調整，希望你這邊能坐其位並謀其│
   │          │職，不要只能做小妹工作與損壞公司形象的事。PS. 再次提醒--│
   │          │- 如爾後再有損瑞儀公司名義與形象的話，我會把去年你和劉進│
   │          │福單獨出差寧波睡在同一間房間的事全部都拱出來（若要人不知│
   │          │，除非己莫為），希望妳好自為之... （不要公器私用）      │
   └─────┴────────────────────────────┘
附錄本案論罪科刑法條全文：
中華民國刑法第216條
（行使偽造變造或登載不實之文書罪）
行使第 210 條至第 215 條之文書者，依偽造、變造文書或登載
不實事項或使登載不實事項之規定處斷。
中華民國刑法第210條
（偽造變造私文書罪）
偽造、變造私文書，足以生損害於公眾或他人者，處 5 年以下
有期徒刑。
中華民國刑法第220條
（準文書）
在紙上或物品上之文字、符號、圖畫、照像，依習慣或特約，足
以為表示其用意之證明者，關於本章及本章以外各罪，以文書論
。
錄音、錄影或電磁紀錄，藉機器或電腦之處理所顯示之聲音、影
像或符號，足以為表示其用意之證明者，亦同。
中華民國刑法第310條
（誹謗罪）
意圖散布於眾，而指摘或傳述足以毀損他人名譽之事者，為誹謗
罪，處 1 年以下有期徒刑、拘役或 5 百元以下罰金。
散布文字、圖畫犯前項之罪者，處 2 年以下有期徒刑、拘役或
1 千元以下罰金。
對於所誹謗之事，能證明其為真實者，不罰。但涉於私德而與公
共利益無關者，不在此限。

司法院資訊處製作；財團法人民間司法改革基金會備份。
